臺灣彰化地方法院刑事判決
                        110年度簡上字第73號
上  訴  人  臺灣彰化地方檢察署檢察官  
被      告  吳博閔


上列上訴人因被告詐欺案件，不服本院110年度簡字第795號第一
審簡易判決（檢察官聲請簡易判決處刑案號：110年度偵緝字第1
01號），提起上訴，並移送併辦（110年度偵字第7787號），本
院管轄之第二審合議庭判決如下：
　　主       文
原判決撤銷。
吳博閔犯幫助詐欺取財罪，處有期徒刑肆月，如易科罰金，以新
臺幣壹仟元折算壹日。
未扣案犯罪所得新臺幣玖仟元，沒收之，於全部或一部不能沒收
或不宜執行沒收時，追徵其價額。
　　犯 罪 事 實
一、吳博閔明知如將申辦之行動電話門號sim卡交付陌生人員使
    用，可能幫助詐騙集團作為詐欺取財犯罪之用，僅因缺錢花
    用，竟基於幫助詐欺之犯意，於附表一所示民國109年8月6
    日至9日間，在彰化縣員林市之電信公司門市申辦附表一所
    示9個行動電話門號，共以新臺幣（下同）9000元之代價售
    與身分不詳之詐欺集團成員。嗣該集團成員即以附表一編號
    1之0000000000門號及編號3之0000000000門號，分別於附表
    二所示時間，向被害人張倪禎、陳大誠實施詐騙，致其等受
    騙上當，而匯款至指定之人頭帳戶，並經提領一空。
二、案經張倪禎訴由臺中市政府警察局第四分局及陳大誠訴由臺
    東縣警察局關山分局報告臺灣彰化地方檢察署檢察官偵查後
    聲請逕以簡易判決處刑。
　　理       由
一、本判決所引用被告以外之人於審判外之各項言詞陳述、書面
    證據及非供述證據，檢察官、被告吳博閔於本院準備程序中
    ，均表示同意列為證據，本院審酌該等證據之取得過程並無
    瑕疵，均屬合法，與本案待證事實間復具有相當之關聯性，
    以之為本案證據尚無不當，且本院於審理時逐一提示，檢察
    官及被告對於證據能力之適格均亦未爭執，故採納為證據方
    法，應無礙被告於程序上之彈劾詰問權利，均得採為本案之
    證據。
二、上揭犯罪事實，業據被告於警詢、檢察官偵訊及本院審理中
    坦承不諱，核與告訴人張倪禎、陳大誠於警詢中供述情節相
    符，並有附表一所示門號通聯調閱查詢單、申登資料查詢、
    通聯紀錄、張倪禎之無摺存款單2紙、張倪禎之Line對話紀
    錄、陳大成之台新國際商業銀行存入憑條、被告提供之詐欺
    集團Line聯絡對象截圖、內政部警政署反詐騙諮詢專線紀錄
    表、受理刑事案件報案三聯單、受理詐騙帳戶通報警示簡便
    格式表、金融機構聯防機制通報單在卷足稽，足認被告之自
    白與事實相符，堪以採信，本件事證明確，被告犯行足堪認
    定，應依法論罪科刑。
三、核被告所為，係犯刑法第30條第1項、第339條第1項之幫助
    詐欺取財罪。被告為幫助犯，爰依第30條第2項減輕其刑。
四、撤銷改判之理由：
　㈠被告以一行為出售附表一全部門號sim卡後，詐欺集團成員另
    以編號3所示之0000000000門號聯繫附表二編號2被害人陳大
    誠，並實施詐欺，此部分事實為起訴效力所及，並經檢察官
    移送併辦，原審未及併予審理，自有未洽，檢察官就此部分
    之上訴為有理由。次查，被告係以一行為全部出售附表一所
    示9個門號，並得款9000元，被告既向同一收購者出售sim卡
    ，且可預見將作為幫助詐欺犯罪之用，則其犯罪所得即為90
    00元，乃原審認為僅有附表一編號1之0000000000號sim卡供
    作犯罪之用，故犯罪所得僅為1000元等語，適用法則容有不
    當，而檢察官起訴意旨認被告之犯罪所得為2250元等語，亦
    有未洽。從而，原審判決既有上開不當之處，自無可維持，
    應予撤銷改判。
　㈡法官審酌被告年紀甚輕，身體健康，卻不依循正途賺取錢財
    ，無視國家政府積極掃蕩詐欺集團，戮力滌除詐騙產業輸出
    國之惡名，僅因缺錢花用，竟貪圖不法利益，甘於輕鬆工作
    ，率爾提供行動電話門號予詐欺集團使用，實為虎作倀，使
    詐騙集團獲取不法所得，致被害人受損，難以獲得賠償，如
    導致被害人終生積蓄遭騙，則罪惡尤重，顯見被告觀念偏差
    ，行為不當，實應譴責。惟考量被告犯後坦承犯行，態度尚
    可，兼衡其教育程度為國中畢業，未婚無子女，目前擔任工
    廠作業員，月薪約2、3萬餘元之家庭經濟狀況及被害人損失
    情節，又未與被害人和解等一切情狀，爰量處如主文所示之
    刑，併諭知易科罰金之折算標準。
五、沒收：
　　被告係以一幫助詐欺取財之犯意，將附表一所示9個門號sim
    卡全部以9000元之代價出售，故其犯罪所得即為9000元，已
    如前述，因未扣案，應依刑法第38條之1第1項前段、第3項
    宣告沒收，並諭知於全部或一部不能沒收或不宜執行沒收時
    ，追徵其價額。
六、退併辦部分：
　  臺灣彰化地方檢察署檢察官110年度偵字第6461號移送併辦
    意旨書略以：被告將附表一編號2所示門號0000000000號sim
    卡出售詐騙集團成員後，該集團成員即於109年9月6日14時5
    1分聯繫藍子權，佯稱可以辦門號之方式獲取行動電話云云
    ，致藍子權因此陷於錯誤，而申辦門號0000000000、000000
    0000、0000000000、0000000000、0000000000、0000000000
    號等6張sim卡，並交付詐騙集團成員，該集團嗣後持以使用
    ，因而獲得免費之通信服務之不法利益共1萬2440元。因認
    藍子權亦因被告出售sim卡之行為而受損害，為被害人，此
    部分為起訴效力所及而應由本院併予審理云云。然查，檢察
    官起訴意旨既認被告將附表一所示門號售與不詳人士係幫助
    詐欺行為，惟依藍子權於警詢中之供述，藍子權亦將前揭6
    張sim卡交與陌生人員，以期換取現金或續約手機。則被告
    與藍子權同以申辦電信門號sim卡之方式獲得對價，本質上
    應同屬犯罪行為人，檢察官何以認為被告係犯罪行為人，卻
    又認為相同行為模式之藍子權為被害人？其邏輯顯然自相矛
    盾。從而，被告出售之0000000000號sim卡雖經詐欺集團聯
    繫藍子權，並使藍子權交付前揭6張sim卡，難認藍子權之行
    為亦屬本件之被害事實，應認同為幫助詐欺犯行，故藍子權
    交付sim卡之行為與本件被告之犯罪事實不同，自非本件起
    訴效力所及，應由檢察官另為適法之處置。
七、適用之法律：
  ㈠刑事訴訟法第455條之1第1項、第3項、第369條第1項前段、
    第364條、第299條第1項前段。
  ㈡刑法第30條、第339條第1項、第41條第1項前段、第38條之1
    第1項前段、第3項。
  ㈢刑法施行法第1條之1第1項。
本案經檢察官陳立興聲請簡易判決處刑、提起上訴及移送併辦，
檢察官吳宗穎到庭執行職務。
中　　華　　民　　國　　110 　年　　10　　月　　20　　日
                  刑事第八庭  審判長法官  梁義順
                              法      官  陳彥志
                              法      官  林于捷
以上正本證明與原本無異。
本件判決不得上訴。
中　　華　　民　　國　　110 　年　　10　　月　　20　　日
                              書  記  官  施惠卿
附表一
編號 電信公司 申辦日 申辦門號 備註 1 台灣大哥大 109年8月6日 0000000000 0000000000      0000000000 0000000000 0000000000 於109年8月7日移轉為中華電信門號。 2 遠傳電信 109年8月6日 0000000000     0000000000 退併辦（110年度偵字第6461號） 3 台灣之星 109年8月9日 0000000000  110年度偵字第7787號併辦    0000000000  
附表二：
編號 詐騙時間 被害人 詐騙方式 1 109年8月17日11時52分、14時41分 張倪禎 詐欺集團以門號0000000000號sim卡聯繫張倪禎，佯稱係其姪子，且急需用錢云云，致張倪禎陷於錯誤，至嘉義市○區○○路000號民權路郵局，以無摺存款方式，存入15萬元至黃鈞彥之帳號00000000000000號郵局帳戶，另無摺存款12萬元至王姵蓉之帳號00000000000000號郵局帳戶。 2 109年9月8日11時16分 陳大誠 詐欺集團以門號0000000000號sim卡聯繫陳大誠，佯稱係其友人，因談生意急需借款云云，致陳大誠陷於錯誤，即於同日匯款23萬元至賴如意之台新國際商業銀行帳號00000000000000號帳戶。 
附錄本案論罪科刑法條全文
刑法第339條第1項
意圖為自己或第三人不法之所有，以詐術使人將本人或第三人之
物交付者，處5年以下有期徒刑、拘役或科或併科50萬元以下罰
金。